臺灣高等法院刑事判決
111年度上訴字第2526號
上  訴  人  
即  被  告  鄭力瑋



上列上訴人即被告因洗錢防制法等案件，不服臺灣新北地方法院
110年度金訴字第692號，中華民國111年3月23日第一審判決（起
訴案號：臺灣新北地方檢察署110年度偵緝字第2374、2375、237
6、2377號），提起上訴，本院判決如下：
    主  文
上訴駁回。
    犯罪事實
一、鄭力瑋明知金融帳戶係個人理財之重要工具，關係個人財產
    、信用之表徵，一般人均可至金融機構申辦取得，且目前社
    會詐騙猖獗，詐欺集團以顯不相當之報酬蒐購人頭帳戶以供
    詐騙他人匯入款項及掩飾隱匿犯罪所得之新聞屢見不鮮，可
    預見如將金融帳戶提供無信任關係之人，且未能合理確認正
    當用途，因對方可藉以隱瞞身分從事不法交易，極有可能供
    作詐騙被害人匯款及掩飾隱匿犯罪所得使用，倘繼之提領或
    轉帳犯罪所得予對方或其指定之人 ，即屬參與詐欺取財及
    掩飾隱匿犯罪所得即一般洗錢之行為，竟仍不違其本意，與
    真實姓名年籍不詳之成年人，共同意圖為自己不法之所有，
    基於詐欺取財及一般洗錢之犯意聯絡，於民國109年9月22日
    前之某日，在臺北市大同區延平北路及昌吉街口之錢都火鍋
    店，將其名下台新國際商業銀行帳號00000000000000號帳戶
    （下稱本案台新銀行帳戶）提供予不詳之人。後不詳之人於
    附表一編號1至4所示時間，以附表一編號1至4所載之方法，
    對陳宥樺、江金水、馮冠榮、黃經緯等人施以詐術，致其等
    均陷於錯誤，分別於附表一編號1至4所列之時間，匯款如附
    表一編號1至4所示金額之款項至本案台新銀行帳戶內。鄭力
    瑋隨即依不詳男子之指示，將款項自該帳戶轉帳至該人指定
    之其他帳戶，以此方式製造金流之斷點，掩飾隱匿特定犯罪
    所得之去向，鄭力瑋因而獲得新臺幣（下同）2萬元之報酬
    。嗣陳宥樺、江金水、馮冠榮、黃經緯等人發覺有異，報警
    處理，始循線查悉上情。
二、案經陳宥樺、江金水、馮冠榮、黃經緯訴由新北市政府警察
    局蘆洲分局報告臺灣新北地方檢察署檢察官偵查起訴。
    理  由
一、檢察官及被告鄭力瑋（下稱被告）對於後述證據之證據能力
    均不爭執（被告未於本院準備程序及審理時到庭，其於原審
    準備程序及審理時均不爭執證據能力），本院查無證據得認
    後述證據之取得有何違法情事，且認為後述證據之內容與本
    案認定有關，爰合法調查後引為裁判之依據。　
二、被告固坦承曾提供本案台新銀行帳戶予不詳之人，待帳戶有
    款項匯入後，再依不詳之人指示轉帳至指定帳戶等情，惟堅
    詞否認有何犯行，辯稱：友人於臉書社群網站上分享藍星公
    司的資訊，經詢問友人，友人稱該公司係以投資比特幣為主
    要業務，如果缺錢，可以約該公司人員談談，並傳送該公司
    人員之Line聯絡方式；後來有跟該公司人員聊天，詢問如何
    賺錢，對方說他們會找人投資比特幣，請被告將帳戶借他們
    轉錢進來，再幫他們轉回公司，操作3個月薪資2萬元；後被
    告將本案台新銀行帳戶之帳號提供給對方而已，並未交付金
    融卡及密碼，事後有拿到薪資2萬元，不知對方會從事犯罪
    等語。
三、經查：
  ㈠本案台新銀行帳戶係被告所申辦，被告並於犯罪事實欄所記
    載時間及地點提供帳戶資料予不詳之人等情，為被告供承在
    卷（2375偵緝卷第7-9頁、原審卷第55-56、146-147頁），
    且有本案台新銀行帳戶之開戶基本資料在卷可憑（31306偵
    卷第71-72頁）。又附表一所示之告訴人等遭不詳之人以附
    表一編號1至4所述之方法施用詐術，致其等陷於錯誤，而於
    附表一編號1至4所列之時間分別匯款如附表一編號1至4所載
    金額之款項至本案台新銀行帳戶內等情，業據證人即告訴人
    陳宥樺、江金水、馮冠榮、黃經緯等於警詢時指述綦詳（94
    11偵卷第17-20頁、1123偵卷第7-8頁、8243偵卷第17-18頁
    、20064偵卷第7-9頁），並有卷附本案台新銀行帳戶之交易
    明細；告訴人陳宥樺、江金水、黃經緯所提之Line對話紀錄
    ；告訴人陳宥樺所提之轉帳交易明細截圖及安泰銀行匯款委
    託書；告訴人江金水所提之聯邦銀行匯款單據及郵政存簿儲
    金簿封面；告訴人馮冠榮所提之中國信託銀行、玉山銀行匯
    款申請書及自動櫃員機交易明細表；告訴人黃經緯所提之郵
    政跨行匯款申請書等得稽（31306偵卷第73-92頁、9411偵卷
    第25-63頁、1123偵卷第49-59頁、8243偵卷第23-25頁、200
    64偵卷第39-47頁）。另被告於附表一所示之告訴人等匯款
    至本案台新銀行帳戶後，旋依不詳之人指示將款項從該帳戶
    轉帳至該人指定之其他帳戶乙節，亦為被告所坦承（原審卷
    第56-57頁），復有本案台新銀行帳戶之交易明細可參（313
    06偵卷第73-92頁）。是被告提供其申辦之本案台新銀行帳
    戶予不詳之人，不詳之人詐騙告訴人等匯入款項至該帳戶內
    ，被告再依不詳之人指示，將匯入款項從該帳戶轉帳至該人
    指定之其他帳戶，因而掩飾隱匿該犯罪所得，應係事實。
  ㈡按金融帳戶係個人理財之重要工具，關係個人財產、信用之
    表徵，一般人均可至金融機構申辦取得，若提供與無信任關
    係之人，且未能合理確認正當用途，因對方可藉以隱瞞身分
    進行不法交易，極有可能供作詐騙他人匯入款項及掩飾隱匿
    犯罪所得使用，倘繼之提領或轉帳犯罪所得予對方或其指定
    之人，即屬參與詐欺取財及一般洗錢之行為，為眾所皆知之
    事。而時下詐騙橫行，歹徒慣於以顯不相當之報酬為餌取得
    人頭帳戶，使檢警無從查知歹徒及追回款項，非但時有所聞
    ，更據新聞媒體廣為披露、金融機構張貼醒目標語、政府再
    三呼籲全體民眾提高警覺，被告身為智識程度正常之成年人
    ，學歷為高職畢業，曾從事餐飲業、工程等工作（原審卷第
    147-148頁），非屬年幼無知或與社會長期隔絕之人，依其
    智識能力及生活經驗，自不能諉為不知。
  ㈢被告提供帳戶資料予自稱「藍新公司」人員之人，其不知對
    方身分，僅曾與對方見過一面，與該人顯無信任關係可言；
    「藍新公司」人員自稱該公司係從事虛擬貨幣交易，需使用
    他人帳戶作為款項進出之用，然公司行號從事正當交易，均
    可自行申設帳戶，毫無使用他人帳戶之必要，若為不法交易
    ，為隱瞞身分，避免遭到查緝，始有使用他人帳戶之必要，
    是其說詞顯屬可疑，難認被告已合理確認正當用途；被告提
    供帳戶資料並依對方指示轉帳，僅僅告知對方帳號及線上辦
    理轉帳，付出寥寥無幾之勞力及時間，卻可獲得2萬元之報
    酬，工作與報酬顯不相當。被告知悉歹徒使用人頭帳戶之手
    法，為圖顯不相當之報酬，乃將帳號資料提供予無信任關係
    之人，且未能合理確認正當用途，就帳戶供作詐欺取財及一
    般洗錢之用，主觀上具有詐欺取財及一般洗錢之未必故意，
    繼之將受騙匯入之款項轉帳予他人，為詐欺取財及一般洗錢
    犯罪歷程所不可或缺，客觀上實施詐欺取財及一般洗錢行為
    ，應堪認定。
  ㈣雖被告辯稱不知「藍新公司」係從事犯罪，然被告提供帳戶
    予無信任關係之他人，未能合理確認正當用途，對於他人將
    帳戶用於詐欺取財及一般洗錢之犯罪，主觀上有所認知，客
    觀上有所參與，業經查明。況被告對於「藍新公司」及其虛
    擬貨幣業務是否為真，「藍新公司」所為若係合法，何以不
    使用自己申設之金融帳戶，被告僅僅告以帳戶並依指示線上
    辦理轉帳，付出寥寥無幾之勞力及時間，卻可獲得顯不相當
    之報酬，均未提出合理之解釋或說明，是其所辯，與事理有
    違，無非為卸責之詞，無從採信。從而，本件事證明確，被
    告犯行堪予認定。　　　　
四、核被告基於未必故意，提供帳戶予不詳之人，供不詳之人持
    以詐騙如附表一所示之告訴人等匯入款項，繼依不詳之人指
    示將詐欺取財犯罪所得轉帳至該人指定之帳戶，因而掩飾隱
    匿犯罪所得之去向，且查無證據得認被告加上不詳之人確為
    三人以上，核其所為，均係犯刑法第339條第1項詐欺取財罪
    、洗錢防制法第2條第2款、第14條第1項之一般洗錢罪。被
    告與不詳之人，就本案之犯行有犯意聯絡及行為分擔，為共
    同正犯。被告對於個別告訴人匯入款項，雖分為多次轉帳，
    但各次轉帳時間緊密，均係侵害相同法益，各次轉帳之獨立
    性甚為薄弱，依社會健全通念，為接續犯，應論以一行為。
    被告對於個別告訴人之犯行，係以一行為觸犯上開二罪名，
    為想像競合犯，應依刑法第55條前段從重論以一般洗錢罪。
    被告對於附表一告訴人4人之犯行，時間及手法可分，侵害
    不同法益，應分論併罰（論以4罪）。被告未曾於偵查或審
    判中自白一般洗錢犯行，無從依洗錢防制法第16條第2項減
    輕其刑。
五、原審認被告犯罪事證明確，適用洗錢防制法第14條第1項、
    刑法第11條前段、第28條、第339條第1項、第55條前段、第
    42條第3項前段、第51條第5款、第7款、第38條之1第1項前
    段、第3項、刑法施行法第1條之1第1項，並以行為人之責任
    為基礎，審酌被告貪圖利得之犯罪動機及目的；被告提供帳
    戶予不詳之人，供不詳之人持以詐騙告訴人等匯入款項，復
    依指示將款項轉帳至指定帳戶之犯罪手段；告訴人等受騙分
    別匯款51萬元、21萬元、51萬元、22萬元，所造成損害程度
    等與犯行情狀相關之事項（犯行之行為惡性及結果嚴重性）
    ，兼衡離婚、從事工程、家境小康、需扶養4歲小孩之生活
    狀況；本案犯行前無任何前科之品行；高職畢業之智識程度
    ；否認犯行，尚未取得告訴人等諒解並賠償損害等與個人情
    狀相關之事項（行為人社會復歸可能性），就所犯4罪分別
    量處如附表二所示之刑。復考量被告整體犯行之罪名及罪質
    悉屬相同，且於密集時間內實施，兼衡整體社會復歸可能性
    ，定其應執行之刑為有期徒刑1年2月、罰金8萬元，並就罰
    金部分諭知以1,000元折算1日之易服勞役折算標準。另就被
    告犯罪所得之2萬元，諭知如附表二所示之沒收及追徵。併
    說明移送併辦之犯行（110年度偵字第31306、38666號）與
    起訴之犯行，非屬同一案件，無從併予審理。核其認事用法
    ，均屬妥適，所為科刑已充分考量刑法第57條所列量刑因子
    等一切情狀，所定應執行之刑亦已斟酌整體犯行之關係及整
    體復歸可能性，符合罪刑相當原則，應予維持。被告上訴意
    旨猶執陳詞指摘原判決認定被告犯罪有所違誤，核無理由，
    應予駁回。
六、末被告經合法傳喚，無正當理由不到庭，爰依刑事訴訟法第
    371條規定，不待其陳述，逕行一造辯論而為判決。
據上論斷，應依刑事訴訟法第371條、第368條，判決如主文。
本案經檢察官陳建良提起公訴，檢察官樊家妍到庭執行職務。
中　　華　　民　　國　　111 　年　　12　　月　　20　　日
                  刑事第三庭    審判長法　官  張惠立
                                      法　官  廖怡貞
                                      法　官  張道周
以上正本證明與原本無異。
如不服本判決，應於收受送達後20日內向本院提出上訴書狀，其
未敘述上訴之理由者並得於提起上訴後20日內向本院補提理由書
（均須按他造當事人之人數附繕本）「切勿逕送上級法院」。
                                      書記官  彭秀玉
中　　華　　民　　國　　111 　年　　12　　月　　20　　日
附錄：本案論罪科刑法條全文
中華民國刑法第339條第1項
意圖為自己或第三人不法之所有，以詐術使人將本人或第三人之
物交付者，處5年以下有期徒刑、拘役或科或併科50萬元以下罰
金。
洗錢防制法第14條第1項
有第二條各款所列洗錢行為者，處7年以下有期徒刑，併科新臺
幣5百萬元以下罰金。
附表一
編號 告訴人  詐騙時間 詐騙方法 匯款時間（以本案台新銀行帳戶交易明細表之時間為準） 匯款金額（新臺幣） 1 陳宥樺 109年9月22日某時許 以Line邀約陳宥樺加入「Block Chain 虛擬幣交易網站」投資虛擬幣，致陳宥樺陷於錯誤而匯款。 109年10月7日16時29分許 1萬元     109年10月8日18時55分許 5萬元     109年10月8日18時57分許 5萬元     109年10月9日12時33分許 5萬元     109年10月12日14時59分許 25萬元     109年10月14日15時12分許 10萬元 2 江金水 109年9月24日某時許 以Line邀約江金水投資比特幣，致江金水陷於錯誤而匯款。 109年10月14日9時41分許 1萬元     109年10月19日11時37分許 20萬元 3 馮冠榮 109年9月26日某時許 以Line邀約馮冠榮投資比特幣，致馮冠榮陷於錯誤而匯款。 109年10月5日17時48分許 1萬元     109年10月6日20時38分許 3萬元     109年10月7日12時57分許 5萬元     109年10月14日12時45分許 22萬元     109年10月16日12時44許 10萬元     109年10月19日14時07分許 10萬元 4 黃經緯 109年10月中旬某日 以Line邀約黃經緯投資比特幣，致黃經緯陷於錯誤而匯款。 109年10月12日13時40分許 2萬元     109年10月15日1時33分許 10萬元     109年10月15日1時35分許 10萬元 
附表二
編號 犯罪事實 所犯罪名及宣告刑 1 附表一編號1 鄭力瑋共同犯洗錢防制法第十四條第一項之洗錢罪，處有期徒刑陸月，併科罰金新臺幣參萬元，罰金如易服勞役，以新臺幣壹仟元折算壹日。未扣案之犯罪所得新臺幣伍仟元沒收，於全部或一部不能沒收或不宜執行沒收時，追徵其價額。 （犯罪所得：20,000÷4=5,000） 2 附表一編號2 鄭力瑋共同犯洗錢防制法第十四條第一項之洗錢罪，處有期徒刑伍月，併科罰金新臺幣貳萬元，罰金如易服勞役，以新臺幣壹仟元折算壹日。未扣案之犯罪所得新臺幣伍仟元沒收，於全部或一部不能沒收或不宜執行沒收時，追徵其價額。 （犯罪所得：20,000÷4=5,000） 3 附表一編號3 鄭力瑋共同犯洗錢防制法第十四條第一項之洗錢罪，處有期徒刑陸月，併科罰金新臺幣參萬元，罰金如易服勞役，以新臺幣壹仟元折算壹日。未扣案之犯罪所得新臺幣伍仟元沒收，於全部或一部不能沒收或不宜執行沒收時，追徵其價額。 （犯罪所得：20,000÷4=5,000） 4 附表一編號4 鄭力瑋共同犯洗錢防制法第十四條第一項之洗錢罪，處有期徒刑伍月，併科罰金新臺幣貳萬元，罰金如易服勞役，以新臺幣壹仟元折算壹日。未扣案之犯罪所得新臺幣伍仟元沒收，於全部或一部不能沒收或不宜執行沒收時，追徵其價額。 （犯罪所得：20,000÷4=5,000）